【裁判字號】    91,勞簡上,50
【裁判日期】    920128
【裁判案由】    給付資遣費等
【裁判全文】
臺灣台北地方法院民事判決  九十一年勞簡上字第五○號
    上  訴  人  忻億股份有限公司
    法定代理人  乙○○
    被上訴人    甲○○
右當事人間給付資遣費等事件，上訴人對於中華民國九十一年七月二十三日本院台北
簡易庭九十一年度北簡字第八八號第一審判決提起上訴，本院判決如左：
    主      文
原判決關於命上訴人給付新台幣捌萬伍仟伍佰柒拾伍元本息部分，及該部分假執行之
宣告暨命上訴人負擔訴訟費用部分之裁判均廢棄。
右開廢棄部分，被上訴人在第一審簡易之訴及假執行之聲請均駁回。
第一審及第二審訴訟費用由被上訴人負擔。
    事      實
甲、上訴人方面：
    上訴人未於言詞辯論期日到場，據其以前到場所為之聲明及陳述如次：
一、聲明：如主文第一項、第二項所示。
二、陳述：除與原審宣示判決筆錄記載相同部分，予以引用外，並補稱：
（一）上訴人因資金週轉困難，確曾與員工提議民國（下同）九十一年四月份至六月
      份之薪資能暫予減薪，待同年九月份再補足所減少之金額給員工。惟此項提議
      不具強制性，且均有與員工個別諮商，而在員工完全瞭解，並表示同意的金額
      範圍內，才會實際執行。本件被上訴人表示不同意此項提議，上訴人也尊重其
      決定，並未強行要求減薪。因此上訴人實未損害被上訴人之權益，也未違反勞
      動基準法。
（二）本件係被上訴人主動提出資遣單表示要離職，並經被上訴人同意上訴人離職，
      故兩造間之勞動契約是被上訴人所終止的，惟兩造間有協議資遣費係以九十一
      年四月份支付全薪及同年五月份、六月份、七月份支付半薪方式給付，被上訴
      人自不得再更為請求。
三、證據：除援用原審立證之方法外，並聲請訊問證人何智銘、曾琪絜。
乙、被上訴人方面：
一、聲明：上訴駁回。
二、陳述：除與原審宣示判決筆錄記載相同部分，予以引用外，並補稱：
（一）第一份沒有資遣費記載之資遣單是被上訴人所提出，因當時上訴人告知如被上
      訴人不同意減薪就須離職，被上訴人才提出上開資遣單，以確認上訴人是否確
      擬資遣被上訴人。嗣雖上訴人同意採資遣方式，惟就資遣費之金額，上訴人不
      同意適用勞動基準法之計算方式，僅同意給付如第二份資遣單上所記載之金額
      。而因上訴人公司的文件均由被上訴人負責繕打，故上開二份資遣單均係由被
      上訴人所繕打，再交由上訴人簽名，惟被上訴人實未同意上開第二份資遣單之
      內容。
（二）一開始上訴人係給公司員工一個減薪額度，大約是三分之一，嗣因大家無法接
      受，上訴人才改成由員工自己決定減薪的額度，被上訴人曾向被上訴人表示無
      法接受減薪三分之一，惟在被上訴人尚未提出其能接受之額度前，上訴人即通
      知被上訴人如不能接受減薪即須離職。
三、證據：援用原審之立證方法。
    理      由
一、本件上訴人經合法通知，未於言詞辯論期日到場，核無民事訴訟法第三百八十六
    條所列各款情形，爰依被上訴人之聲請，由其一造辯論而為判決。合先敘明。
二、本件被上訴人起訴主張：伊自八十八年三月一日起即服務於上訴人公司擔任業務
    助理工作，每月薪資新台幣（下同）三萬一千五百元。詎於九十一年四月十九日
    竟遭上訴人資遣，且未給付任何資遣費等情，求為判命上訴人給付資遣費八萬五
    千五百七十五元，及自九十一年五月一日起至清償日止，按年息百分之五計付利
    息之判決（被上訴人逾此部分之資遣費及預告工資之請求，經原審判決駁回後，
    未據被上訴人聲明不服而告確定）。
三、上訴人則以：上訴人係因資金週轉困難，而向員工提議九十一年四月份至六月份
    之薪資暫為酌減，待同年九月份再補足所減少之金額給員工，並未強制要求員工
    減薪，而是經過員工同意後才於員工同意之金額內減薪，被上訴人不同意減薪，
    上訴人也予尊重未強行要求其減薪，故上訴人並無違反勞動契約或勞工法令。又
    本件係被上訴人主動提出資遣單表示要離職，被上訴人始同意上訴人離職，兩造
    並協議資遣費以四月份支付全薪及五月、六月、七月支付半薪之方式給付，故被
    上訴人不得更為請求等語，資為抗辯。
四、本件被上訴人主張其自八十八年三月一日起受雇於上訴人公司擔任業務助理工作
    ，每月薪資三萬一千五百元之事實，為上訴人所不爭執，並有薪資明細表在卷可
    稽（見原審卷第十八頁），自堪信為真實。又被上訴人主張上訴人於九十一年四
    月十九日以其不同意減薪為由，將其解雇，應依勞動基準法給付資遣費云云，則
    為上訴人所否認，並以前開情詞置辯。經查：
（一）上訴人確曾因資金週轉困難，希望員工同意暫先減發九十一年四月份至六月份
      之薪資，俟同年九月份再補發，但並未強制要求員工減薪，而是經員工同意後
      才於員工同意之金額內減發之事實，業據證人即上訴人公司員工何智銘、曾琪
      絜在本院到場證稱：「當時老闆有說公司週轉有問題，希望員工配合減薪等公
      司營運好轉再將所減的薪資補發給員工，當時有講減薪期間為四月到六月三個
      月，減薪的額度依照員工自己的狀況由員工自己提，我們有答應減薪，但也可
      以不同意，公司沒有強制我們要減薪，除了被上訴人之外並無其他人因為不減
      薪而離職」、「公司沒有要求最少減薪的額度，減薪的金額都是依照我們提出
      的金額，現在所減的薪資已補給我們了」、「公司開始時確實有給個額度，後
      來因為大家都有困難，所以才改為由大家自行提出金額，其他表示無法接受公
      司所給額度的同仁，都沒有因為這樣而離職」等語相符（見本院卷第二十四頁
      及第二十五頁）。即被上訴人亦自認：「一開始公司有給一個最低額度，大約
      是三分之一左右，後來大家無法接受，公司才改成由員工依照自己的程度決定
      減薪的額度」等語（參本院卷第二十五頁）等語，故上訴人所為伊雖曾希望員
      工同意減薪，但未強制要求員工同意減薪之抗辯，自屬可取。
（二）又查被上訴人自認九十一年四月十九日第一份資遣單（見原審卷第十六頁）係
      伊主動提出者，足證上訴人當時並未先表示資遺被上訴人。至第二份資遣單（
      見原審卷第十七頁），亦係被上訴人所繕打提出，交由上訴人簽名蓋章，此為
      兩造所不爭執。故益證係被上訴人提出資遺終止僱傭契約之意思表示後，雙方
      乃就資遣費之金額進行協商，並達成如第二份資遺單所載金額之合意。雖被上
      訴人否認其同意上開資遺金額。惟按常情，果若被上訴人不同意上開資遺金額
      ，自應另行繕打其所主張之資遣金額內容之資遣單，並提出與上訴人再行協商
      ，斷無再為上訴人繕打上開第二份資遺單之理，故被上訴人此部分所云，並不
      足取。至被上訴人另主張本件係上訴人在其尚未提出能夠接受之減薪額度之前
      ，即將其解雇，並非伊自行終止兩造間之僱傭契約云云。惟查本件係被上訴人
      先提出資遺單予上訴人，已如前述。況上訴人既已於內部員工表示不同意減薪
      三分之一後，改商請員工自行考量是否同意暫時減發薪資及同意減發之金額，
      衡情自無於被上訴人尚未表示是否同意減薪及其金額之前，即以被上訴人不同
      意減薪為由將被上訴人解雇。而證人何智銘、曾琪絜亦均證稱：上訴人公司其
      他表示無法接受公司原本所給額度的員工，均未因此而離職等語（見本院卷第
      二五頁）。故被上訴人所為此部分之主張，殊不足取。
五、按勞工得不經預告終止契約並請求雇主給付資遣費者，須以雇主有勞動基準法第
    十四條第一項各款所定情形為限（勞動基準法第十四條第一項、第四項及第十七
    條規定參照）。本件上訴人雖曾商請員工同意暫時減發薪資，但並非強制要求員
    工同意減薪，而係由員工自行考量是否同意減發薪資，已如前述。又本件係被上
    訴人提出資遣單向上訴人表示要離職時，上訴人尚未有減發被上訴人薪資之行為
    ，自難認上訴人有不依勞動契約給付工作報酬之情形或有違反勞動契約或法工法
    令之情事，此外被上訴人復不能舉證證明上訴人有其他勞動基準法第十四條第一
    項各款之情事，則其請求上訴人依勞動基準法之規定給付資遣費，即屬無據。
六、綜上所述，被上訴人本於勞動基準法第十四條第一項、第四項及第十七項規定，
    請求上訴人給付八萬五千五百七十五元及自九十一年五月一日起至清償日止，按
    年息百分之五計算之利息，即屬無據，不應准許。從而，原審就此部分所為上訴
    人敗訴之判決，尚有未洽。上訴論旨指摘原判決此部分不當，求予廢棄改判，為
    有理由。
八、據上論結：本件上訴為有理由，依民事訴訟法第四百三十六條之一第三項、第四
    百五十條、第七十八條，判決如主文。
中      華      民      國    九十二    年      一      月    二十八    日
                          勞工法庭審判長法      官  謝碧莉
                                        法      官  張明輝
                                        法      官  張靜女
右為正本係照原本作成
本判決不得上訴
中      華      民      國    九十二    年      一      月    二十八    日
                                        法院書記官  林桂玉


司法院資訊處製作；財團法人民間司法改革基金會備份。
